【裁判字號】    99,交抗,1908
【裁判日期】    991012
【裁判案由】    違反道路交通管理處罰條例
【裁判全文】
臺灣高等法院交通事件裁定            99年度交抗字第1908號
                                    99年度交抗字第1911號
抗告人  即
原處分機關  臺北市交通事件裁決所
代  表  人  甲○○
受  處分人  乙○○
上列抗告人因受處分人違反道路交通管理處罰條例案件，不服臺
灣士林地方法院99年度交聲字第813號、第814號，中華民國99年
7月30日第一審裁定（原處分字號：臺北市交通事件裁決所94年6
月15日北市裁二字第裁00-00000000號、94年7月6日北市裁催字
第裁22-ACV636596號），提起抗告，本院裁定如下：
    主  文
原裁定撤銷，發回臺灣士林地方法院。
    理  由
一、抗告意旨略以：經檢視異議人即受處分人全戶基本資料檔，
    受處分人原居住台北縣土城市○○里○○鄰○○○路10號6樓
    ，於民國90年9月13日遷入現住地址台北市○○區○○里○鄰
    ○○街179號，迄未遷出之事實，因此94年6月15日北市裁二
    字第裁00-00000000號、94年7月6日北市裁催字第裁22-ACV-
    636596號裁決書係寄送於受處分人之戶籍地，係合法送達，
    並無違誤，請撤銷原裁定，重行審查等語。
二、原處分意旨略以：受處分人乙○○於94年4月7日駕駛車號U4
    -6560號自用小客車，在臺北市南港區南湖大橋下，經警舉
    發「駕車行經有燈光號誌管制之交岔路口闖紅燈」之違規，
    經原處分機關於94年6月15日依道路交通管理處罰條例第53
    條第1項規定，以北市裁二字第裁00-00000000號裁決書裁處
    罰鍰新臺幣（下同）5,400元並記違規點數3點；受處分人又
    於94年5月1日因在六個月內違規記點共達6點以上，再經原
    處分機關於94年7月6日依同條例第63條第3項規定，以北市
    裁催字第裁22-ACV-636596號裁決書裁處吊扣受處分人駕駛
    執照1個月等語。
三、異議意旨略以：那時是施工期間，有看到那時臨檢處，並有
    特別注意紅綠燈，那時是單行道，受處分人是綠燈右轉，但
    員警說是紅燈右轉，受處分人確實並沒有違規，且因要工作
    ，竟在換照時要吊扣駕照，造成受處分人生活上困難，請求
    撤銷原處分云云。
四、按處理違反道路交通管理事件，有關文書送達之程序，依行
    政程序法之規定；送達，於應受送達人之住居所、事務所或
    營業所為之；於應送達處所不獲會晤應受送達人時，得將文
    書付與有辨別事理能力之同居人、受僱人或應送達處所之接
    收郵件人員；送達不能依前二條規定為之者，得將文書寄存
    送達地之地方自治或警察機關，並作送達通知書兩份，一份
    黏貼於應受送達人住居所、事務所、營業所或其就業處所門
    首，另一份交由鄰居轉交或置於該送達處所信箱或其他適當
    位置，以為送達；前項情形，如係以郵務人員為送達人者，
    得將文書寄存於附近之郵政機關，違反道路交通管理事件統
    一裁罰基準及處理細則第5條、行政程序法第72第1項、第73
    條第1項及第74條第1項、第2項分別定有明文。又當事人應
    為送達之處所不明者，行政機關得依申請，准為公示送達，
    無人為公示送達之申請者，行政機關為避免行政遲延，認為
    有必要時，得依職權命為公示送達；公示送達應由行政機關
    保管送達之文書，而於行政機關公告欄黏貼公告，告知送達
    人得隨時領取，並得由行政機關將文書或其節本刊登政府公
    報或新聞紙；又公示送達自公告之日起，其刊登政府公報或
    新聞紙者，自最後刊登之日起，經20日發生效力。行政程序
    法第78條第1項第1款、第2項、第80條、第81條亦分別定有
    明文。
五、經查：
  (一)上開車號U4-6560號自用小客車為受處分人所有，於監理單
    位登記之車主地址為臺北市○○區○○街179號，有公路監
    理電子閘門車號查詢汽車車籍資料在卷可稽，原處分機關並
    據此地址送達94年6月15日北市裁二字第裁00-00000000號，
    嗣因該址查無受處分人，原處分機關未再查明受處分人其他
    住居所地，嗣就94年7月6日北市裁催字第裁22-ACV-636596
    號裁決書亦未再行送達，即於94年12月8日在臺北市政府公
    報上以公示送達方式送達上開2份處分書之事實，有送達證
    書、臺北市政府公報及原審公務電話紀錄各1份在卷可稽（
    見原審卷第15頁、第16頁至第17頁、第11頁至第12頁）。
  (二)本院依職權查詢受處分人個人基本資料及戶籍遷徙紀錄結果
    ，受處分人之住所地於90年9月13日前本為「台北縣土城市
    大安里24鄰南天母路10號6樓」，於90年9月13日遷至「台北
    市○○區○○里○鄰○○街179號」，且自90年9月13日遷入
    後，迄無遷出變更紀錄，是上開原處分機關送達至上開自用
    小客車於監理單位登記之車主戶籍地址「臺北市○○區○○
    街179號」之送達程序於法並無不合，有本院個人基本資料
    查詢結果、台北市大同區戶政事務所99年10月5日北市大戶
    資字第09930977800號暨附件之戶籍謄本2張附卷可稽（附於
    本院卷）。原裁定僅以該院查詢之錯誤遷徙紀錄資料查詢結
    果（見原審卷第24頁），誤認受處分人於90年9月13日遷入
    臺北市臺北縣土城市○○里○○○路10號6樓之戶籍地後，
    迄未遷出等情，逕認原處分機關未能將上開2份裁決書為合
    法之送達，尚嫌速斷。抗告人執以指摘原裁定不當，為有理
    由，爰撤銷原裁定，且為兼顧受處分人之審級利益，發回原
    法院更為適當之裁定。
據上論斷，依道路交通案件處理辦法第26條，刑事訴訟法第413
條前段，裁定如主文。
中    華    民    國    99    年    10    月    12    日
                  刑事第十七庭  審判長法  官   王炳梁
                                      法  官   陳憲裕
                                      法  官   黃雅芬
以上正本證明與原本無異。
不得再抗告。
                                      書記官   鄭雅云
中    華    民    國    99    年    10    月    12    日

司法院資訊處製作；財團法人民間司法改革基金會備份。
